臺灣高雄地方法院民事裁定
110年度消債更字第153號
聲  請  人  楊啓新  
0000000000000000

0000000000000000

代  理  人  黃昌平律師
上列當事人因消費者債務清理事件聲請更生，本院裁定如下：
    主  文
聲請人楊啓新自中華民國一一○年九月二十八日下午四時起開始
更生程序。
命司法事務官進行本件更生程序。
    理  由
一、聲請意旨略以：伊有不能清償債務情事，前依中華民國銀行
    公會會員辦理消費金融案件無擔保債務協商機制請求共同協
    商債務清償方案成立，惟仍不得已毀諾。伊又未經法院裁定
    開始清算程序或宣告破產，爰聲請更生等語。　　
二、按債務人不能清償債務或有不能清償之虞者，得依本條例所
    定更生或清算程序，清理其債務；債務人無擔保或無優先權
    之本金及利息債務總額未逾新臺幣（下同）12,000,000元者
    ，於法院裁定開始清算程序或宣告破產前，得向法院聲請更
    生；法院開始更生程序之裁定，應載明其年、月、日、時，
    並即時發生效力；法院開始更生或清算程序後，得命司法事
    務官進行更生或清算程序，必要時得選任律師、會計師或其
    他適當之自然人或法人1人為監督人或管理人，消費者債務
    清理條例（下稱消債條例）第3條、第16條第1項、第42條第
    1項、第45條第1項分別定有明文。
三、經查：
  ㈠聲請人固曾請求銀行公會協商債務清償方案成立，約定自民
    國95年12月起，分80期，利率6.88％，每月清償12,448元，
    惟聲請人未依約繳款，而於96年5月經通報毀諾，有台新銀
    行函（卷第68頁）可參。惟聲請人於96年度申報薪資所得為
    212,300元，平均每月所得約17,692元（本裁定計算式均採
    元以下4捨5入），有96年度綜合所得稅核定通知書（卷第77
    頁）足稽。是以聲請人斯時之每月所得，扣除以96年度高雄
    市每人每月最低生活費之1.2倍即12,850元計算之必要生活
    費用後，已難負擔每月12,448元之還款金額，堪認聲請人有
    不可歸責於己之事由，致不能履行原協商條件。
  ㈡聲請人於107年度至109年度申報所得各為409,696元、403,24
    5元、383,770元，平均每月所得分別為34,141元、33,604元
    、31,981元，名下無財產，雖有國泰人壽、新光人壽保單，
    惟均非要保人；又聲請人於祥億汽車貨運股份有限公司任職
    ，108年5月至12月收入共計278,135元，109年平均每月實領
    收入約28,405元【計算式：（30,538＋31,091＋28,124＋27,97
    3＋27,184＋28,663＋29,723＋27,403＋26,073＋29,525＋26,933＋2
    7,634）÷12＝28,405】，110年1月至4月實領收入各為28,252
    元、24,430元、26,239元、25,655元，未領取補助或給付等
    情，有107年至108年綜合所得稅各類所得資料清單及財產歸
    屬資料清單（卷第17至19頁）、109年稅務電子閘門財產所
    得調件明細表（卷第61頁）、財產及收入狀況說明書（卷第
    4頁）、債權人清冊（卷第143頁）、戶籍謄本（卷第87頁）
    、勞工保險被保險人投保資料表（卷第34頁）、個人商業保
    險查詢結果表（卷第80頁）、財團法人金融聯合徵信中心前
    置協商專用債權人清冊（卷第10至12頁）、信用報告（卷第
    13至16頁）、社會補助查詢表（卷第57至58頁）、租金補助
    查詢表（卷第60頁）、勞動部勞工保險局函（卷第69頁）、
    勞動部勞動力發展署高屏澎東分署函（卷第70頁）、健保投
    保紀錄（卷第35頁）、存簿暨薪帳戶交易明細（卷第20至33
    頁）、薪資單（卷第20至28頁）、祥億汽車貨運股份有限公
    司陳報狀（卷第72頁）、國泰人壽保險股份有限公司函（卷
    第130至131頁）、新光人壽保險股份有限公司函（卷第98頁
    ）等附卷可證。依聲請人上述工作、收入及財產情況，堪認
    以其109年平均每月收入28,405元，核算其償債能力，較為
    妥適。
  ㈢關於聲請人必要生活費用部分，聲請人主張每月支出18,000
    元（包含每月房屋租金4,800元）云云，並提出租賃契約（
    卷第81至83頁）為證。惟按債務人必要生活費用，以最近1
    年衛生福利部或直轄市政府所公告當地區每人每月最低生活
    費1.2倍定之，消債條例第64條之2第1項定有明文。本院參
    酌衛福部社會司所公告110年度高雄市最低生活費為13,341
    元，又該最低生活費用之標準，係照當地最近1年平均每人
    可支配所得中位數60％訂定，依其基準之家庭收支調查報告
    調查表格式所示有關經常性支出之調查項目，包括利息支出
    、食品、衣著、房租及水費、電費、醫療保健、交通、娛樂
    、教育等，已涵蓋聲請人所陳報之支出項目。是本院認聲請
    人必要生活費用以最低生活費之1.2倍即16,009元計算已足
    ，逾此範圍難認必要。
  ㈣關於聲請人扶養支出部分，聲請人稱扶養母親呂春花，每月
    支出扶養費6,000元。經查，呂春花係46年生，獨自於高雄
    租屋居住，107年度至109年度均無申報所得，名下無財產，
    於109年6月、110年5月各領急難紓困金10,000元，前於107
    年2月5日領取33,335元勞保老年給付等情，此有戶籍謄本（
    卷第89頁）、所得資料清單及財產歸屬資料清單（卷第78至
    79頁）、租賃契約書（卷第85頁）、南投縣政府函（卷第66
    至67頁、第71頁）、勞動部勞工保險局函（卷第69頁）、勞
    工保險被保險人投保資料表（卷第76頁）附卷可參，客觀上
    堪認呂春花有受扶養必要。聲請人復主張其姐楊賞月為重度
    身心障礙者，而未負擔扶養費，查，楊賞月於107年度至109
    年度均無申報所得，名下無財產，亦未投保勞保，屬重度身
    心障礙者，此有稅務電子閘門財產所得調件明細表（卷第13
    9至140頁）、勞工保險被保險人投保資料表（卷第139至140
    頁）、身障證明（卷第135頁）在卷可證，堪認聲請人所主
    張楊賞月未負擔母親之扶養費，應屬可採。至於扶養費用數
    額部分，按受扶養者之必要生活費用，準用第1項規定計算
    基準數額，並依債務人依法應負擔扶養義務之比例認定之，
    消債條例第64條之2第2項亦有明定。以110年度高雄市每人
    每月最低生活費13,341元之1.2倍即16,009元，由聲請人與
    其餘1名扶養義務人共同負擔（試算：16,009÷2＝8,005），
    聲請人主張每月支出母親扶養費6,000元，應為可採。
　㈤承上，聲請人目前每月收入28,405元，扣除個人必要支出16,
    009元、母親扶養費6,000元後，剩餘6,396元，而聲請人目
    前負債總額為669,810元（卷第143頁債權人清冊、卷第100
    至129頁債權人陳報狀），以每月所餘逐年清償，至少須約9
    年（計算式：669,810÷6,396÷12≒9）始能清償完畢，應認其
    已不能清償債務。此外，聲請人無擔保或無優先權之債務總
    額未逾12,000,000元，且無消債條例第6條第3項、第8條或
    第46條各款所定駁回更生聲請之事由存在。則聲請人聲請更
    生為有理由，應予准許，爰命司法事務官進行本件更生程序
    。
四、依消債條例第11條第1 項、第45條第1 項、第16條第1 項，
    裁定如主文。
中　　華　　民　　國　　110 　年　　9 　　月　　28　　日
              　　民事庭　　法　官　賴寶合
以上正本係照原本作成。
本裁定不得抗告。
中　　華　　民　　國　　110 　年　　9 　　月　　28　　日
  　                        書記官　胡美儀